臺灣高等法院刑事判決　　　　　　　 100年度上易字第1477號
上　訴　人
即　被　告　黃守恒
上列上訴人因竊盜案件，不服臺灣桃園地方法院99年度易字第72
4號，中華民國100年5 月26日第一審判決（聲請簡易處刑案號：
臺灣桃園地方法院檢察署99年度偵字第200號），提起上訴，本
院判決如下：
    主  文
原判決撤銷。
黃守恒攜帶兇器竊盜，累犯，處有期徒刑陸月，如易科罰金以新
臺幣壹仟元折算壹日。扣案之六角孔鑰匙壹支沒收。
    事  實
一、黃守恒曾於民國（下同）96年間，因竊盜、搶奪、偽造印文
    等案件，經臺灣桃園地方法院以97年度訴字第284 號判決判
    處有期徒刑2月15日、6月、1月15日，應執行有期徒刑9月確
    定，於97年8月29日入監執行，98年5月20日縮刑期滿執行完
    畢（本件構成累犯）。猶不知悔改，復因罹患慢性精神分裂
    症，為慢性精神障礙患者，有幻聽症狀，對於外界事物之知
    覺、理會、判斷作用及自由決定意思之能力，因精神障礙而
    呈現較普通人平均程度顯然減退之狀態，導致其辨識行為違
    法或依其辨識而行為之能力，顯著減低，竟於98年12月9 日
    上午11時19分許，在桃園縣中壢市○○路○段450 號之「家
    樂福量販店」（下稱量販店）內，意圖為自己不法之所有，
    基於竊盜之犯意，先以隨身攜帶之六角孔鑰匙欲打開展場內
    擺放筆記型電腦之固定鎖不成，即竊取量販店展場櫃檯處客
    觀上足對人之生命、身體、安全構成威脅，具有危險性之兇
    器老虎鉗1 支，破壞擺放筆記型電腦之固定鎖，接續竊取量
    販店所有之ASUS廠牌、K40VXNT42DD型號筆記型電腦1台（價
    值新臺幣18900 元），得手後均將之藏置於衣服裡，經量販
    店店員邱奕華發覺有異，阻其離去，且報警處理，始查獲上
    情，並扣得其所有持供竊盜所用之六角孔鑰匙1支。
二、案經桃園縣政府警察局中壢分局報請臺灣桃園地方法院檢察
    官偵查終結聲請以簡易判決處刑，嗣經原審認本件不宜以簡
    易判決處刑，改依通常程序審判之。
    理      由
一、按被告以外之人於審判外之陳述，雖不符刑事訴訟法第159
    條之1至第159條之4 之規定，而經當事人於審判程序同意作
    為證據，法院審酌該言詞陳述或書面陳述作成時之情況，認
    為適當者，亦得為證據；當事人、代理人或辯護人於法院調
    查證據時，知有刑事訴訟法第159條第1項不得為證據之情形
    ，而未於言詞辯論終結前聲明異議者，視為有前項之同意，
    刑事訴訟法第159條之5第1項、第2項定有明文。經查，本判
    決下列所引用之被告以外之人於審判外之陳述，檢察官、上
    訴人即被告黃守恒於本院言詞辯論終結前，均未聲明異議，
    本院審酌上開證據資料製作時之情況，尚無違法不當及證明
    力明顯過低之瑕疵，認為以之作為證據應屬適當，爰依刑事
    訴訟法第159條之5規定，認前揭證據資料均有證據能力。
二、上開事實，業據被告於原審及本院均坦承不諱（見原審易字
    卷第33頁背面、本院卷第41頁背面），核與證人即量販店店
    員邱奕華於警詢時證述情節相符（見偵卷第13、14頁），且
    有扣押筆錄暨扣押物品目錄表1份、贓物認領保管單1紙、每
    日損失紀錄表1紙、監視影器翻拍照片4張及電腦、老虎鉗及
    六角孔鑰匙照片4 張等資料在卷足憑，復有扣案之六角孔鑰
    匙1 支足資佐證（見偵卷第15至19頁、第24至29頁、第40頁
    ）。被告之自白核與事實相符，本案事證明確，被告犯行堪
    以認定，應予依法論罪科刑。
三、被告行為後，刑法第321條第1項業於100年1月26日修正公布
    ，於100年1月28生效施行。按行為後法律有變更者，適用行
    為時之法律，但行為後之法律有利於行為人者，適用最有利
    於行為人之法律，刑法第2條第1項定有明文。修正前之刑法
    第321條第1項，原條文規定：「犯竊盜罪而有左列情形之一
    者，處六月以上、五年以下有期徒刑：一、於夜間侵入住宅
    或有人居住之建築物、船艦或隱匿其內而犯之者。..六、在
    車站或埠頭而犯之者。」；而修正後刑法第321條第1項則規
    定：「犯竊盜罪而有下列情形之一者，處六月以上、五年以
    下有期徒刑，得併科新臺幣十萬元以下罰金：一、侵入住宅
    或有人居住之建築物、船艦或隱匿其內而犯之者。... 六、
    在車站、埠頭、航空站或其他供水、陸、空公眾運輸之舟、
    車、航空機內而犯之者。」，比較修正前後之規定，修正後
    該條項於第1款刪除「於夜間」之文字，於第6款增加「在航
    空站或其他供水、陸、空公眾運輸之舟、車、航空機內」之
    文字，擴大加重竊盜罪之適用範圍，使部分修正前原應適用
    普通竊盜罪論罪科刑之情形，於修正後改論以加重竊盜罪論
    罪科刑（但第3 款並無修正），且刑法加重竊盜罪之法定刑
    ，於修正後增訂得併科10萬元以下罰金之罰金刑規定，比較
    修正前後之規定，以修正前之規定較有利於被告，自應依刑
    法第2條第1項前段規定，適用行為時之法律即修正前刑法第
    321條第1項，合先敘明。
四、按刑法第321條第1項第3 款之攜帶兇器竊盜罪，係以行為人
    攜帶兇器竊盜為其加重條件，此所謂兇器，其種類並無限制
    ，凡客觀上足對人之生命、身體、安全構成威脅，具有危險
    性之兇器均屬之，且祇須行竊時攜帶此種具有危險性之兇器
    為已足，並不以攜帶之初有行兇之意圖為必要（最高法院79
    年台上字第5253號判例參照）。查被告所持用行竊之老虎鉗
    1 支雖屬量販店所有，然係被告在量販店隨手拿取持供竊盜
    所用。該老虎鉗1 支，材質係金屬製品，質地堅硬，無論被
    告主觀上是否旨在行兇抑僅便利行竊，若持之用以攻擊人體
    ，顯足以造成傷害，自得認該器物客觀上可對人之生命、身
    體、安全構成威脅，具有危險性，係屬刑法第321條第1項第
    3款所定之兇器。核被告所為，係犯修正前刑法第321條第1
    項第3 款之攜帶兇器之加重竊盜罪。被告於量販電先竊取老
    虎鉗1 支，持供破壞擺放筆記型電腦之固定鎖，因而竊得筆
    記型電腦1 台入手（見偵卷第35頁、原審易字卷第34頁、本
    院卷第41頁），係於密切之時間內，於同一地點，復係侵害
    同一法益，合為包括之一竊取行為與以評價，為屬接續犯（
    最高法院90年台上字第6470號判決意旨參照）。又被告有如
    犯罪事實欄所示之犯罪科刑執行情形，有本院被告前案紀錄
    表1份在卷可稽，其於有期徒刑執行完畢後5年內故意再犯本
    件有期徒刑以上之罪，為累犯，應依刑法第47條第1 項之規
    定加重其刑。被告固坦承犯行，惟其自警詢、檢察官訊問時
    、原審及本院均一致陳稱案發時係不由自主而行竊，無法控
    制自身所為等語（見偵卷第8 、35頁、原審易字卷第35頁反
    面、本院卷第41頁反面）。雖原審曾囑託行政院衛生署桃園
    療養院提出精神鑑定報告書結果為：黃員應符合精神分裂症
    的診斷，仍須考慮安非他命所致精神病之可能；無積極資料
    可以顯示黃員案發當時之辨識行為違法或依其辨識而行為之
    能力，因精神障礙或其他心智缺陷而達顯著降低之程度，有
    行政院衛生署桃園療養院於100年1月26日桃療醫字第100000
    0632號函檢附精神鑑定報告書附卷可憑（見原審卷第13至15
    頁背面）；然經本院再囑託國軍桃園總醫院鑑定結果：被告
    為「慢性精神分裂症」，於本件竊得量販店筆記型電腦即藏
    置衣服裡，旋為量販店店員發現而報警處理，被告陳述未施
    用毒品，但精神狀態與94年9月間、95年4月間兩次精神病發
    住院前很像，其不理解自己為何會做出偷竊行為，且被店員
    查獲時，未出現反抗或躲藏之行為，鑑定其有「慢性精神分
    裂症」，致其辨識行為違法或依其辨識而行為之能力（鑑定
    報告書誤載為民法輔助宣告之用語）顯有不足等語，此有國
    軍桃園總醫院於100年8月29日醫桃企管字第1000002662號函
    檢附被告精神鑑定報告書在卷可佐（見本院卷第34至36頁）
    。上開兩次鑑定結果，前後有異，然基於罪疑唯輕利於被告
    原則，堪認被告因受慢性精神分裂症影響，致其認知、判斷
    、自我控制能力受損，在於本件犯罪行為時，仍致其辨識行
    為違法或依其辨識而行為之能力顯著減低，爰依刑法第19條
    第2項規定，減輕其刑，並先加後減之。
五、原審以被告犯罪證明確，予以論罪科刑，固非無見。惟(一)被
    告在量販店為竊取上開筆記型電腦，先竊取老虎鉗1 支，持
    供破壞擺放電腦之固定鎖，因而均竊得入手，係於密切之時
    間內，於同一地點，侵害同一法益，各行為之獨立性極為薄
    弱，依一般社會健全觀念，在時間差距上，難以強行分開，
    在刑法評價上，以視為數個舉動之接續施行，合為包括之一
    加重竊盜行為予以評價。原審對於被告竊取老虎鉗1 支之犯
    行，竟棄而未論，即有未洽。(二)被告於行為時因受慢性精神
    分裂症之影響，致其辨識行為違法的能力顯著減低，原審未
    予調查究明被告行為時之精神狀況係慢性精神障礙患者，而
    未適用刑法第19條第2 項減輕其刑，即有未合。被告上訴指
    摘原判決為不當，即有理由，原判決既有可議，應由本院予
    以撤銷改判。爰審酌被告係慢性精神障礙患者，行為顯得衝
    動、控制力薄弱，惟念被告所竊得之筆記型電腦1 台及老虎
    鉗1 支，已由被害人取回（見偵卷第24頁），犯後其於原審
    及本院均坦承犯行之犯後態度，並參酌被告犯罪之素行、犯
    罪之動機、手段、目的等一切情狀，量處如主文第2 項所示
    之刑，併諭知易科罰金之折算標準，以示懲儆。
六、至六角孔鑰匙1 支，係供本件犯罪所用之物，雖其外觀為小
    型門鎖，材質一端為塑膠，另端為六角狀鑰匙，客觀上無從
    持之攻擊人體（見偵卷第29頁上圖），但為被告所有且持供
    本件竊盜所用（見偵卷第7 頁、第14頁），爰依刑法第38條
    第1項第2款之規定宣告沒收。而被告持以竊盜犯罪所用之老
    虎鉗1支，係量販店所有，業已發還，有贓物認領保管單1份
    在卷可參（見偵卷第24頁），非屬被告所有，爰不予宣告沒
    收，併予敘明。
據上論斷，應依刑事訴訟法第369條第1項前段、第364條、第299
條第1項前段，修正前刑法第321條第1項第3款、刑法第2條第1項
前段、第19條第2項、第47條第1項、第41條第1 項前段、第38條
第1項第2款，判決如主文。
本案經檢察官陳明光到庭執行職務。
中    華    民    國  100    年    10    月    13    日
                刑事第十四庭審判長法  官  陳志洋
                                  法  官  遲中慧
                                  法  官  張惠立
以上正本證明與原本無異。
不得上訴。
                                  書記官  陳珮茹
中    華    民    國  100    年    10    月    13    日
附錄本案論罪科刑法條全文
中華民國刑法第321條（修正前）
犯竊盜罪而有左列情形之一者，處6 月以上、5 年以下有期徒刑
：
一、於夜間侵入住宅或有人居住之建築物、船艦或隱匿其內而犯
    之者。
二、毀越門扇、牆垣或其他安全設備而犯之者。
三、攜帶兇器而犯之者。
四、結夥三人以上而犯之者。
五、乘火災、水災或其他災害之際而犯之者。
六、在車站或埠頭而犯之者。
前項之未遂犯罰之。